臺灣基隆地方法院民事判決
110年度訴字第249號
原      告  游清安  
被      告  國揚大地社區公寓大廈管理委員會

法定代理人  葉駿緯  


訴訟代理人  陳泰山  
上列當事人間損害賠償事件，本院於民國111年5月25日言詞辯論
終結，判決如下：
　　主　文
原告之訴駁回。
訴訟費用由原告負擔。
　　事實及理由
一、程序部分：
  ㈠按原告於判決確定前，得撤回訴之全部或一部。但被告已為
    本案之言詞辯論者，應得其同意；訴之撤回應以書狀為之。
    但於期日，得以言詞向法院或受命法官為之，民事訴訟法第
    262條第1項、第2項定有明文。經查：原告起訴時原將楊清
    雄、潘思強列為本件共同被告（見本院卷第11頁），嗣於民
    國110年10月27日當庭以言詞撤回對楊清雄、潘思強之訴訟
    （見本院卷第125頁），經楊清雄、潘思強當庭均表示同意
    （見同頁），依前揭規定，已生撤回之效力，合先敘明。
  ㈡次按訴狀送達後，原告不得將原訴變更或追加他訴，但請求
    之基礎事實同一者不在此限，民事訴訟法第255條第1項第2
    款定有明文。原告本起訴楊清雄、潘思強有如前述，嗣追加
    起訴原非當事人之國揚大地社區公寓大廈管理委員會為本件
    被告，核其係基於同一基礎事實所為請求，與前揭規定相符
    ，自應准許。
  ㈢被告國揚大地社區公寓大廈管理委員會經本院111年3月30日
    當庭合法通知言詞辯論期日，而未於最後言詞辯論期日到場
    ，亦核無民事訴訟法第386條所列各款情形，爰依同法第385
    條第1項前段規定，准原告之聲請，由其一造辯論而為判決
    。
二、原告起訴主張：伊於102年間向訴外人即前手屋主林雅惠購
    買基隆市○○○路000巷0000號5樓房屋（下稱系爭房屋），系
    爭房屋之所在位置係在國揚大地社區，該社區並依公寓大廈
    管理條例之規定設有國揚大地社區公寓大廈管理委員會。詎
    料系爭房屋竟因公用消防管線老舊、破裂噴水，導致屋頂淹
    水，更影響至系爭房屋亦有漏水現象，因而當年即支出新臺
    幣（下同）321,106元修繕；此部分之支出曾本於伊與訴外
    人林雅惠間之契約關係，請求其賠償，並經本院以103年度
    基簡字第278號民事判決判處訴外人林雅惠應給付321,106元
    確定在案，然迄今仍未得訴外人林雅惠清償分文。嗣伊於10
    9年出售系爭房屋前，又因漏水導致之壁癌現象，支出796,4
    25元修繕。上開合計1,117,531元（計算式：321,106元＋796
    ,425元＝1,117,531元）之支出，均係因修復被告管理之公用
    設備造成之損害，是本於損害賠償之法律關係請求被告給付
    ，並聲明：⑴被告應給付原告1,117,531元，及起訴狀繕本送
    達翌日起至清償日止按週年利率5%計算之利息；⑵訴訟費用
    由被告負擔。
三、被告雖未為具體之聲明，但於言詞辯論時業已當庭以言詞表
    明拒絕原告之請求，並以下列情詞答辯：
  ㈠原告當年若曾經因為消防管線漏水受損而請求被告負責，且
    經當時主任委員或總幹事表明願意賠償之意思，照理應有當
    時之紀錄存在，但遍查並無相關紀錄可憑，是以被告無從同
    意原告之主張。
  ㈡再者，依社區規約關於頂樓平台部分係約定由頂樓住戶自行
    負責管理、使用及修繕，是被告自無為漏水之情形負責之理
    。
  ㈢況原告所謂103年漏水修繕，當初就應該向被告提出，現在已
    經過了這麼多年，才來主張，被告怎麼會知道發生甚麼事，
    又怎麼接受原告之主張。
四、本院之判斷：
  ㈠原告先前於102年間向訴外人林雅惠購買系爭房屋，因有漏水
    情形，導致原告支出修繕費用321,106元，此部分業經原告
    向訴外人林雅惠起訴，並經本院以103年基簡字第278號判決
    訴外人林雅惠應如數給付確定在案等情，除經原告主張外，
    並經本院調取上揭民事卷宗核閱無訛，並經當庭提示而未見
    有何異議，是此部分事實即無可疑，乃可認定。
  ㈡按因侵權行為所生之損害賠償請求權，自請求權人知有損害
    及賠償義務人時起，2年間不行使而消滅。自有侵權行為時
    起，逾10年者亦同。又時效完成後，債務人得拒絕給付，民
    法第197條第1項及第144條第1項分別定有明文。而所謂知有
    損害及賠償義務人時起，係指應自請求權人實際知悉損害及
    賠償義務人時起算。經查：
  ⒈原告起訴主張被告應給付修繕費用321,106元，係以被告管理
    之設備損壞，造成溢流水破壞系爭房屋所致，核其主張，係
    本諸損害賠償請求權，乃可認定，是依前開說明，其消滅時
    效即為2年。
  ⒉本件為訴訟經濟考量，優先判斷原告之請求權有無罹於消滅
    時效即可認定原告之主張有無理由；而原告於前揭103年基
    簡字第278號民事事件，其起訴時點係在103年2月19日，該
    案判決日期則為同年6月25日，並於103年8月7日確定等情，
    亦經本院核閱上開民事卷宗所附起訴狀上鈐蓋本院收文狀章
    之日期、民事判決及確定證明書（稿）等件無訛。又參諸原
    告於本件民事起訴狀上表明：當時伊也有找過時任被告總幹
    事之潘思強一同視查，經潘思強告知會協助處理賠償修復等
    事宜，也可向前屋主求償，於是伊就向前屋主求償、提告等
    語，足見原告於最遲於上開民事事件起訴時，即已知悉可向
    被告請求損害賠償。
  ⒊惟原告本件起訴係於110年3月18日（見本院卷第11頁鈐蓋之
    本院收文狀章所載日期），衡諸前揭說明，顯然其提起本件
    訴訟請求被告給付之時點，遠超過其知悉得向被告請求損害
    賠償之時點不只2年，被告既於言詞答辯時亦已向本院抗辯
    時間過久等語（見本院卷第146頁），可認係基於時效而為
    抗辯，從而本院審酌原告主張侵權行為損害賠償，其請求權
    顯已罹於2年之消滅時效。被告為時效抗辯，拒絕給付，核
    與民法第144條第1項規定相符，洵屬有據。是原告請求被告
    給付其先前於103年所支出之321,106元部分，即無理由，不
    應准許。
  ㈢至原告主張其於109年出賣系爭房屋前，因漏水導致之損壞，
    因而支出修繕費用796,425元部分，固經其提出立盛工程行
    報價單1份存卷可查（見本院卷第31頁），被告亦未對原告
    果有此部分之支出陳明異議，是此部分事實尚可認定。然查
    ：
  ⒈被告抗辯稱：國揚大地住戶規約第23條第17項約定：「5樓屋
    頂平台保有優先使用權及管理維護權之住戶，得予法規規定
    內搭蓋雨棚，至於頂樓層平台修繕費用應由各棟住戶自行負
    責及維護。」而原告既具有屋頂平台使用權，即應自行修繕
    等語，並有卷附國揚大地住戶規約可參（見本院卷第101頁
    至第121頁，卷附規約固為109年7月5日修正後版本，然徵諸
    其規約修訂沿革，就此部分之約定未曾有過修改之情形）；
    又按公寓大廈管理條例第3條第12款規定：「規約：公寓大
    廈區分所有權人為增進共同利益，確保良好生活環境，經區
    分所有權人會議決議之共同遵守事項。」，及第23條第1項
    規定：「有關公寓大廈、基地或附屬設施之管理使用及其他
    住戶間相互關係，除法令另有規定外，得以規約定之。」，
    足見與公寓大廈共同事務及涉及權利義務之有關事項，係由
    區分所有權人自治為原則，規約既係區分所有權人共同訂定
    之住戶自治基本規範，是有關公寓大廈共用部分之管理使用
    事宜，苟經區分所有權人會議決議而訂入規約，非有違反法
    律之情形，尚不得任意否定其效力，各區分所有權人自當共
    同遵守。前揭規約內容依現有證據調查結果，尚未見有何違
    法情形，亦未經法院宣告無效，原告於其仍為系爭房屋之所
    有人時，即應受其拘束。
  ⒉再以原告亦自承伊有架設鐵皮屋，該部分的支出沒有向被告
    主張等語（見本院卷第146頁），可見原告當時身為頂樓住
    戶，確實能管理、使用屋頂平台，則依前開住戶規約之約定
    ，頂樓平台之修繕、維護即應由原告自行負責。
  ⒊原告雖提出上開報價單以為支出之證明，並提出照片作為系
    爭房屋當時確有受損之證據方法，然上開報價單及照片僅能
    作為系爭房屋確有壁癌之情形，及原告確有斥資修繕之事實
    ，並不能以此證明其所指之壁癌確係公用消防管線造成之損
    害，抑或是屋頂平台維護不善所致。
  ⒋況原告就消防管線所生問題，係於陳明103年支出之背景事實
    時所述，尚難遽認係其109年修繕系爭房屋壁癌現象之原因
    。且若系爭房屋壁癌係因屋頂平台維護不善所致，則依前開
    說明，原告依上揭住戶規約之約定，本有修繕、維護之責；
    設若原告未能盡其對頂樓平台修繕、維護之責，反而導致其
    自身房屋因漏水而受損，就此部分所生之損失，自屬其自身
    過失所致，尚難執以向被告請求，自不待言。
  ⒌再者，系爭房屋現因原告已修繕完畢，且已出賣他人，更難
    以就此實行踏勘、鑑定，以確認漏水之緣由，或個別原因所
    占之比例；則原告就其所受此部分796,425元之損害是否為
    被告所致乙節，是否業盡舉證之責，更非無疑。
  ⒍從而，原告固可證明其有此部分之支出，但未能證明其所受
    損害與被告間之關聯性，被告否認其主張即難謂非當；是原
    告對被告此部分796,425元之請求同難認為有理由。
五、綜上所述，原告依侵權行為損害賠償之法律關係，請求被告
    給付1,117,531元及起訴狀繕本送達翌日起至清償日止按週
    年利率5%計算之利息，均無理由，應予駁回。
六、本件事證已臻明確，兩造其餘攻擊防禦方法及證據，核與判
    決之結果不生影響，爰不一一論列，併此敘明。
據上論結，本件原告之訴為無理由，依民事訴訟法第87條第1項
、第78條，判決如主文。
中　　華　　民　　國　　111 　年　　6 　　月　　8 　　日
                  民事庭法　官　李謀榮　　　　　
以上正本係照原本作成。
對於本件判決如有不服，應於收受送達後20日內向本院提出上訴
書狀，敘述上訴之理由，上訴於臺灣高等法院，並按他造當事人
之人數附具繕本。如委任律師提起上訴者，應一併繳納上訴審裁
判費。
中　　華　　民　　國　　111 　年　　6 　　月　　8 　　日
                        書記官　顏培容